【裁判字號】    98,交聲,461
【裁判日期】    990105
【裁判案由】    聲明異議
【裁判全文】
臺灣屏東地方法院交通事件裁定         98年度交聲字第461號
原處分機關  交通部公路總局高雄區監理所屏東監理站
異  議  人
即受處分人  甲○○
上列受處分人因違反道路交通管理處罰條例事件，對於交通部公
路總局高雄區監理所屏東監理站民國98年12月2 日所為之處分（
原處分案號：屏監違字第裁82-V00000000號）聲明異議，本院裁
定如下：
    主  文
原處分撤銷。
甲○○汽車駕駛人，駕駛汽車經測試檢定酒精濃度超過規定標準
，處罰鍰新臺幣貳萬肆仟伍佰元，並應吊扣駕駛執照貳拾肆個月
及接受道路交通安全講習。
    理  由
一、原處分意旨略以：異議人即受處分人甲○○於民國97年5 月
    19日18時50分許，駕駛車牌號碼6700-XA 號自用小客車，在
    屏東縣內埔鄉○○村○○路，因有汽車駕駛人酒精濃度超過
    規定標準，因而肇事致人受傷之違規事實，為警掣單舉發，
    嗣原處分機關即交通部公路總局高雄區監理所屏東監理站認
    異議人上開情形，違反道路交通管理處罰條例第35條第1 項
    第1 款規定，裁處罰鍰新臺幣（下同）34,500元，及吊扣駕
    駛執照24個月，並應參加道路交通安全講習等語。
二、原處分意旨詳如附件聲明異議狀所載。
三、按汽車駕駛人，駕駛汽車經測試檢定酒精濃度超過規定標準
    者，處15,000元以上60,000元以下罰鍰，並當場移置保管該
    汽車及吊扣其駕駛執照1 年；因而肇事致人受傷者，並吊扣
    其駕駛執照2 年。又汽車駕駛人，有第35條第1 項規定之情
    形，應接受道路交通安全講習。道路交通管理處罰條例第35
    條第1 項第1 款、第24條第1 項第2 款固有明文。惟按94年
    2 月5 日公布，於95年2 月5 日施行之行政罰法第26條規定
    ：「一行為同時觸犯刑事法律及違反行政法上義務規定者，
    依刑事法律處罰之。但其行為應處以其他種類行政罰或得沒
    入之物而未經法院宣告沒收者，亦得裁處之。前項行為如經
    不起訴處分或為無罪、免訴、不受理、不付審理之裁判確定
    者，得依違反行政法上義務規定裁處之。」即所謂一事不二
    罰原則，究其立法理由，一行為同時觸犯刑事法律及違反行
    政法上義務規定時，由於刑罰與行政罰同屬對不法行為之制
    裁，而刑罰之懲罰作用較強，故在處罰目的相同且處罰方式
    相同時，若依刑事法律處罰，即足資警惕時，實無一事二罰
    再處行政罰之必要；且刑事法律處罰，由法院依法定程序為
    之，較符合正當法律秩序，應予優先適用，但罰鍰以外之沒
    入或其他種類行政罰，因兼具維護公共秩序之作用，為達行
    政目的，行政機關仍得併予裁處。次按檢察官之緩起訴處分
    於緩起訴期間內，有下列情形之一者，檢察官得依職權或依
    告訴人之聲請撤銷原處分，繼續偵查或起訴：(1)於期間內故
    意更犯有期徒刑以上刑之罪，經檢察官提起公訴者。(2)緩起
    訴前，因故意犯他罪，而在緩起訴期間內受有期徒刑以上刑
    之宣告者。(3)違背第253 條之2 第1 項各款之應遵守或履行
    事項者，刑事訴訟法第253 條之3 第1 項定有明文。據此可
    徵經檢察官為「緩起訴」處分者，於「緩起訴」之猶豫期間
    內，最終是否會被檢察官提起公訴，猶懸而未定，亦即「緩
    起訴」處分於猶豫期間內尚未具有實質之確定力，檢察官仍
    得根據上開規定依職權或依告訴人之聲請，將被告「緩起訴
    」處分撤銷。而行政罰法第26條明定一事不二罰原則，且應
    受行政罰之行為如經不起訴處分或為無罪、免訴、不受理、
    不付審理之裁判「確定」者，始得依違反行政法上義務規定
    裁處之，並未包括「緩起訴」處分在內，雖「緩起訴」處分
    之最終使被告免於刑事訴追之效果與「不起訴」處分之效果
    相同，惟依行政罰法第26條第2 項之立法意旨，亦必須待緩
    起訴處分實質確定時，被告才最終地確定免於受刑事訴追，
    原處分機關始得為行政裁罰，亦即在緩起訴期間內即猶豫期
    間期滿前，該緩起訴處分仍有被撤銷之可能，此時原處分機
    關若依法為行政裁決，將使受處分人有同時遭受行政處罰及
    刑事訴追之危險，顯與行政罰法第26條規定之立法意旨相違
    背。且檢察官為緩起訴處分時，依刑事訴訟法第253 條之2
    第1 項規定對被告所為之指示及課予負擔，此等命令名義上
    雖非刑罰，但仍是一種特殊之處遇措施，造成被告之財產減
    少或義務增加，具有實質刑事處罰之效果，與刑事制裁無異
    ，性質上可謂刑事處分，而緩起訴制度雖以特別預防為優先
    考量，但在具體個案決定上，實亦達到一般預防的作用及報
    應理念，基於一行為不二罰原則，受處分人如已就其行為受
    到附條件為捐款命令之緩起訴處分，自不應因同一行為再受
    到國家課以行政罰鍰之處罰。
四、復按94年12月18日增訂公布，並於95年7 月1 日施行之道路
    交通管理處罰條例第35條第8 項規定：「前項汽車駕駛人，
    經裁判確定處以罰金低於本條例第92條第3 項所訂最低罰鍰
    基準規定者，應依本條例裁決繳納不足最低罰鍰之部分。」
    。又違反道路交通管理處罰條例之酒後駕車行為人，如其因
    同一行為所受之罰金刑事處罰低於主管機關依該條例第92條
    第3 項所定之最低罰鍰基準規定（指違反道路交通管理事件
    統一裁罰基準表）時，主管機關仍得裁處該行為人不足部分
    之罰鍰。再者，如一方面認為行為人依檢察官緩起訴處分命
    令而為金錢給付，與受刑事處罰無異，依行政罰法第26條之
    規定，監理機關不得再行裁罰；一方面卻又認為該等金錢給
    付不屬於道路交通管理處罰條例第35條第8 項所定罰金，無
    需依該項規定補繳不足最低罰鍰部分之差額，理由顯有矛盾
    ，且若緩起訴捐款金額低於最低罰鍰金額，亦有失公平。故
    檢察官為緩起訴處分並命向公益團體捐款者，其捐款解釋上
    亦屬上開道路交通管理處罰條例第35條第8 項所規定之罰金
    ，監理機關雖不得再為行政裁罰，惟若行為人所支付之緩起
    訴處分金，未達依道路交通管理處罰條例第92條第3 項授權
    所訂「違反道路交通管理事件統一裁罰基準表」之最低罰鍰
    基準規定者，依該條例第35條第8 項之規定，即須補繳不足
    最低罰鍰之部分，始為適法（臺灣高等法院暨所屬法院97年
    度法律座談會提案第39號、臺灣高等法院暨所屬法院98年度
    法律座談會提案第20號、第23號研討結果可供參酌）
五、經查，異議人於首揭時、地因有汽車駕駛人酒精濃度超過規
    定標準，因而肇事致人受傷之違規事實，為異議人所不爭執
    ，嗣後異議人並經臺灣屏東地方法院檢察署檢察官於以97年
    度偵字第4104號緩起訴處分，緩起訴期間為1 年，異議人並
    於97年10月15向財團法人犯罪被害人保護協會屏東分會支付
    10,000元完畢，有臺灣屏東地方法院檢察署檢察官於97年8
    月14日屏檢泰強97緩726 字第24406 號函、臺灣高等法院被
    告前案紀錄表各1 紙在卷可證。從而揆諸上開行政罰法第26
    條、道路交通管理處罰條例第35條第8 項規定與前揭說明，
    原處分機關對異議人上開酒後駕車之違規行為予以裁罰時，
    就裁處罰鍰部分，即應扣除異議人依檢察官緩起訴處分支付
    之10,000元，而就差額部分即24,500元予以裁罰，是原處分
    機關就裁處異議人罰鍰34,500元部分，既有瑕疵，自應由本
    院將原處分予以撤銷。至原處分關於吊扣駕駛執照及道安講
    習部分，異議人對此部分固未聲明異議，有卷存聲明異議狀
    可查，然此部分與其交通違規行為是否存在無從分離，自應
    由本院將原處分全部撤銷，另為裁定如主文第2 項所示，以
    資適法。
六、應依道路交通管理處罰條例第87條第2 項，道路交通案件處
    理辦法第20條前段，裁定如主文。
中    華    民    國    99    年    1     月    5     日
                  交通法庭      法  官  羅森德
以上正本證明與原本無異。
如不服本裁定應於收受送達後5 日內向本院提出抗告書狀敘述抗
告之理由抗告於臺灣高等法院高雄分院。
中    華    民    國    99    年    1     月    5     日
                                書記官  羅永隆

司法院資訊處製作；財團法人民間司法改革基金會備份。
